臺灣苗栗地方法院刑事判決　　　　　　　 93年度易字第671號
公　訴　人　臺灣苗栗地方法院檢察署檢察官
被　　　告　甲○○
上列被告因詐欺等案件，經檢察官提起公訴（93年度偵字第2811
號、第3183號），本院判決如下：
    主  文
甲○○連續意圖為自己不法之所有，以詐術使人將本人之物交付
，處有期徒刑拾月；又竊盜，處有期徒刑陸月；又連續意圖為自
己不法之所有，以詐術得財產上不法之利益，處有期徒刑參月。
應執行有期徒刑壹年陸月。
    犯罪事實
一、甲○○意圖為自己不法之所有，基於詐欺取財之概括犯意，
    明知自己所投資之億菁企業有限公司（以下稱億菁公司），
    並無以1股新台幣（下同）10萬元投資該公司，每月達7 、8
    萬之獲利能力，竟於民國93年2 月8 日23時許，在苗栗市大
    同里西勢美南74號即丙○○之住處，提出名片並以億菁公司
    董事長之名，向丙○○訛稱：若以每股10萬元簽約入股，加
    入後每個月即可分得紅利約7 、8 萬元左右云云，使丙○○
    陷於錯誤，與甲○○簽訂合約入兩股共20萬元，丙○○隨即
    交付甲○○現金2 萬5 千元，並於翌日（2 月9 日）委由其
    弟詹前豐匯款17萬5 千元至甲○○之銅鑼郵局000000000000
    00之帳戶中，甲○○共計詐得20萬元。又甲○○承接前開詐
    欺取財之概括犯意，明知億菁公司並無在泰國開設餐廳之計
    畫，復於同年2 月17日向丙○○詐稱：億菁公司在泰國開設
    餐廳，投資1 股20萬元，之後每月獲利19萬元云云，欲向其
    詐騙20萬元，丙○○雖其現金前遭甲○○所竊（詳犯罪事實
    欄二），但因經濟拮据，不免受到被告誘惑，復陷於錯誤，
    而與之訂約，惟丙○○因已無現款交付甲○○，甲○○始未
    詐欺得逞。嗣甲○○自此即藉故拖延還款，且避不見面，丙○○始知受騙。
二、甲○○於93年2 月15日23時許，至丙○○位於苗栗市大同里
    西勢美南74號之私娼寮工作處所兼住處找其聊天、過夜，嗣
    於翌日（同年月16日）13時許，趁丙○○上廁所時，竟基於
    意圖為自己不法所有之竊盜犯意，翻動房間內之物品，而於
    詹淑美床墊下發現丙○○所有事前藏放於該處之1 萬2 千元
    ，乃徒手竊取之，得手後隨即離開該處，丙○○聽見關門聲
    ，立即從廁所出來，發現藏置於床墊下之錢不見，翻遍房間
    後，立即打行動電話給甲○○，請甲○○回來，甲○○答應
    後即掛斷電話，無法聯絡。
三、甲○○明知身上並無足夠之錢給付計程車資，亦無返還借款
    之意願，復意圖為自己不法之所有，承前詐欺取財之概括犯
    意，並另基於詐欺得利之概括犯意，先後於下列時間、地點
    ，連續搭乘計程車並施以詐術，致使下列計程車司機陷於錯
    誤，誤認甲○○有支付約定計程車資或還款之能力與意願，
    因而同意搭載甲○○至其指定之地點或借款予甲○○，使甲○○因此連續詐得等同車資價值之財產上不法利益或詐得現
    金，情形分述如下：
  (一)93年2 月中旬某日，在苗栗市○○里○○路同心公園前，甲○○搭乘戊○○所駕駛之計程車，告知欲至其苗栗縣銅鑼鄉
    興隆村之住處，並言明約定車資為300 元。戊○○不疑有他
    ，乃依照甲○○之指示行駛，嗣戊○○搭載甲○○至其上開
    住處後，甲○○即告稱身上只有100 元，剩下的車資200 元
    改天再還，使戊○○誤信為真而讓其離去，甲○○因而詐得
    車資200元之財產上不法利益。
  (二)93年3 月間某日，甲○○第一次搭乘丁○○所駕駛之計程車
    ，從苗栗市○○路之侏儸紀遊藝場至其位於銅鑼鄉興隆村之
    住處，俟到達上開處所時，李安佯稱係丁○○計程車行同事
    之姪子，並保證當日會再與丁○○聯絡並返還該車資，惟經
    過半個多月後，甲○○仍未與其聯絡並還款。嗣丁○○於3
    月間某日，第二次又搭載甲○○從苗栗市火車站至其上開住
    處時，甲○○又再次誆稱車錢不足，而僅支付丁○○200 元
    車資，並告知剩餘之車資加上前次未付之車資合計共500 元
    ，會再與丁○○聯絡，然經丁○○等待約半個多月後，甲○○始終未與其聯絡，丁○○始知受騙，甲○○因詐得車資50
    0 元之財產上不法利益。
  (三)93年4 月4 日21時許，甲○○第一次搭乘乙○○（起訴書誤
    載為陳立生）所駕駛之計程車，從苗栗市火車站至其銅鑼鄉
    興隆村之住處，車資為30 0元，而因甲○○向乙○○表示事
    後會還錢，使乙○○誤信為真任其離去。復於同年4 月5 日
    19 時40 分許，甲○○又故計重施，搭乘乙○○所駕駛之計
    程車，自其上開住處前往銅鑼鄉○○路時，車資為300 元，
    然甲○○同樣未支付該趟車資，隨後乙○○又搭載甲○○至
    苗栗市○○路，車資為400 元，詎甲○○明知其無支付車資
    之意願與能力，竟仍向乙○○詐稱日後後會將上述車資合計
    共1 千元一併還清，然事後逃逸無蹤，甲○○因而詐得車資
    1 千元之財產上不法利益。
  (四)93年3 月12日凌晨1 時許，甲○○第一次搭乘賴融慶所駕駛
    之計程車，從苗栗市火車站至其銅鑼鄉住處，車資為270 元
    ，而甲○○表示要到銅鑼郵局領錢，賴融慶不疑有他，乃依
    照甲○○之指示前往郵局，至郵局後車資合計為370 元，甲○○卻佯稱其郵局提款卡已斷掉不能提領云云，而僅支付10
    0 元予賴融慶，並偽稱伊明天會給錢。翌日（即3 月13日）
    甲○○第二次搭乘賴融慶所駕駛之計程車，自其上開住處至
    苗栗縣政府附近之酒店，車資為450 元，然甲○○亦未支付
    ，並進一步以借錢及替朋友還債為由，使賴融慶陷於錯誤，
    向賴融慶詐得2 千元現金，隨後甲○○又要賴融慶搭載伊從
    苗栗縣政府附近之酒店返回其住處，而該趟車資380 元甲○○仍未支付。至此，甲○○共向賴融慶詐得車資1100元之財
    產上不法利益得逞。嗣甲○○於同年3 月15日，又以借錢為
    由而向賴融慶詐騙1 千元得逞後，竟繼而於同年3 月20日，
    利用賴融慶搭載伊至苗栗市之機會，向其佯稱伊已沒錢，伊
    第二天會馬上還錢云云，因而向賴融慶再詐騙1 千元得逞。
    迨甲○○始終未與賴融慶聯絡並還款後，賴融慶始知受騙，
    甲○○因而另向賴融慶詐得4000元得逞。
四、案經丙○○及戊○○、丁○○、陳立生、賴融慶分別訴由苗
    栗縣警察局刑警隊、苗栗縣警察局苗栗分局分別報請臺灣苗
    栗地方法院檢察署檢察官偵查起訴。
    理  由
一、本院對證據能力爭執之決定：詳如附表所示。
二、認定犯罪事實所憑之證據及理由：
  (一)犯罪事實欄一部分之犯行：
    1.被告甲○○於本院審理中自白承認犯罪（見審卷第44、45
      頁）。
    2.證人即告訴人丙○○於警詢及偵查中證述遭被告甲○○詐
      騙之經過情節明確（見93偵2811號卷第11至14頁、第69、
      70頁）。
    3.此外，復有億菁有限公司設立登記表影本、營利事業登記
      抄本（見93偵2811號第36~38 頁）、銅鑼郵局0000000000
      0000帳號之交易清單影本（見同上偵卷第40、41頁）、中
      國農民銀行之匯款回條影本（見同上偵卷第42 頁)、甲○○提供予丙○○之億菁公司名片1 紙（見同上偵卷第43頁
      ）、被告代表億菁公司與丙○○之簽訂合約書影本2 份（
      見同上偵卷第61~64 頁)附 卷可稽。
    4.綜上，被告之自白核與事實相符，應堪採信。被告此部分
      之犯行，事證已臻明確，堪予認定。
  (二)犯罪事實欄二部分之犯行：
    1.被告甲○○於警詢中供承於前揭時、地，因欠缺奶粉錢，
      乃趁丙○○上廁所時，在其床墊下竊取丙○○所有之現金
      等語明確（見93偵28 11 號卷第17、18頁），並於本院審
      理時供承於丙○○上廁所時在未告知丙○○之情況下離開
      其住處，丙○○即打電話詢問有無拿其床墊下之現金，之
      後被告即關機等語（見審卷第88頁）。
    2.證人即告訴人丙○○於警詢、偵查及本院審理時證述被告
      於前揭時、地竊取其現金1 萬2 千元等語明確（見93偵
      2811 號 卷第8 頁以下、第69頁以下、審卷第74至84頁）
      。
    3.起訴意旨根據證人丙○○於警詢中之證述，記載被告係於
      93年2 月15日13時許在其住處竊取系爭現金云云，然證人
      丙○○於偵訊及審理時均證稱：被告係星期日晚上來找伊
      ，過夜至星期一中午過後，趁伊上廁所時竊取系爭現金並
      離開等語明確，且就此週幾之時間點而言，亦為被告所是
      認（見審卷第88頁），而徵諸93年2 月15日係星期日，是
      證人丙○○於警詢中之上述日期之陳述，應屬記憶上之錯
      誤，實際上案發行為日應係93年2 月16日，故本院予以更
      正，附此敘明。
    4.至被告於警詢中自承竊取之現金係1 萬元，然證人丙○○
      於偵審中證述被告係竊取1 萬2 千元等語，經查，(1)竊盜
      之行為人竊取他人之千元鈔票十來張，衡情未必均會仔細
      點鈔，往往即花用殆盡，故竊取現金之行為人，未必確知
      竊得現金之詳細數額，與常情並不相悖。(2)又實務上犯罪
      行為人雖承認自己犯罪，但為減免自己罪責，往往將責任
      予以降低，故被告甲○○僅承認竊取1 萬元，屬人之常情
      ，與常理並不相違。(3)被告於警詢中自承因欠缺買奶粉錢
      ，故於丙○○工作場所，趁其上廁所不注意時，在其床墊
      下竊取現金，並於當日下午唱歌、洗頭髮、買奶粉花用殆
      盡等語。準此以觀，被告既可詳加說明竊盜之時間、地點
      、動機、手段及竊得現金使用方式，且與情況證據均相符
      ，衡情其竊取丙○○之系爭現金乙節，應屬真正。(4)綜上
      ，除被告警詢中自白之竊取之現金內容與事實不符，而不
      予採用外，但其確有竊盜行為之事實，應堪認定，併此敘
      明。
    5.綜上，告訴人丙○○將現金1 萬2 千元藏於床墊下，而其
      工作場所屬於一般住家房屋，亦非公眾得任意進出之場所
      ，且案發前僅被告進入丙○○之房間，其卻於丙○○上廁
      所之際突然不告而別，之後丙○○即發現系爭現金不見，
      尋遍房間亦找不到，電詢被告回來，被告允諾後卻關機避
      不見面，由此客觀事態，再參以被告於警詢中自白承認趁
      丙○○上廁所之際竊取床墊下之現金等語，可推知被告確
      係竊取丙○○之系爭現金，殆無疑義。故被告此部分之犯
      行，事證已臻明確，應堪認定。
  (三)犯罪事實欄三部分之犯行：
    1.被告甲○○於本院審理時自白承認犯行（見審卷第44頁、
      ）。
    2.證人戊○○於警詢及偵訊中證述遭被告詐欺得利過程等語
      明確（見93偵3138號卷第6 頁以下、93偵2811號卷第81、
      82 頁）。
    3.證人丁○○於警詢及偵訊中證述遭被告詐欺得利過程明確
      （見93偵3138號第8 頁以下、93偵2811號第81頁）。
    4.證人乙○○於警詢及偵訊中之證述遭被告詐欺得利過程等
      語明確（見93偵3138號第10頁以下、93偵2811號第80、81
      頁）。
    5.證人賴融慶於偵訊中之證述遭被告詐欺得利及詐欺取財等
      語過程明確（見93偵2811號第82、83頁）。
    6.綜上，被告之自白核與事實相符，應堪採信。被告此部分
      之犯行，事證已臻明確，應堪認定。
  (四)綜上所述，被告之犯行，應堪認定。本件事證已經明確，足
    以認定被告之犯行，應予依法論科。
三、對於被告辯解，本院之判斷：
    被告甲○○固供認有於前揭時間，至被害人丙○○之工作場
    所兼住處過夜，並於翌日13時許於丙○○上廁所時離開該處
    ，並於離開後接到丙○○之電話，且之後將手機關機等語，
    ，惟矢口否認有何竊盜犯行，辯稱：伊並沒有偷丙○○的1
    萬2 千元，且當時房間隔壁還有一位「阿妹」在休息，錢有
    可能係她偷的云云。經查：
  (一)關於被告甲○○確有於犯罪事實欄二所載之時、地，竊取丙○○置於床墊下之現金乙節，有理由欄二之(二)之證據可證。
    再者，證人丙○○於偵查及本院審理時之證述，業經本院命
    具結，以擔保其證言之可信性，並由兩造交互詰問，結果其
    證述不僅與偵查中供述一致，亦無瑕疵可指，且經直接審理
    之結果，佐以其他卷證資料，已使本院確信其證言之可信度
    。
  (二)承上，證人丙○○為對被告之竊盜犯行加以訴追，於偵查及
    審理中證述被告竊盜之前後過程、情節時，自承係私娼寮之
    娼妓，且遭竊之錢係與嫖客交易之辛苦所得，而將此不願為
    外界所知之私事予以坦承佈公，準此，證人丙○○所言若非
    真正，焉有為了1 萬多元而誣指被告竊盜，而讓自己揭露此
    不名譽工作之理？是證人丙○○所言，實有可信之處。
  (三)相較於證人丙○○所言，被告甲○○初於警詢時承認竊取丙○○藏放於床墊下之現金等語，復於審理時改口辯稱並未竊
    取云云，其先後陳述不一，互相矛盾，本值可疑。況衡諸常
    情，一般人若未犯罪，在員警未以強暴、脅迫、詐欺、疲勞
    訊問或其他非法之方法訊問之環境，亦無頂替可能之情況下
    ，犯罪嫌疑人焉有承認犯罪之理？是以，被告甲○○於警詢
    中之自白，應堪採信。
  (四)再者，被告係趁丙○○上廁所時，突然不告而別，丙○○聽
    見關門聲後立即出廁所，發現藏於床墊下之系爭現金不見，
    且尋遍房間亦無現金蹤影後，立即打電話予被告，要求被告
    甲○○回來，被告答應後就掛掉，之後因手機關機就聯絡不
    上乙節，業據證人丙○○於偵、審中證述甚明，而被告亦自
    承於丙○○上廁所時在未告知之情況下離開該處，之後並接
    到丙○○打來之電話詢問是否拿了床墊下之現金，其並答稱
    再找看看等語之後，就把手機關機等語（見審卷第88頁）。
    準此，被告既於丙○○上廁所時突然不告而別，且於丙○○
    追問系爭現金下落後即關掉手機，而避不見面，由此客觀事
    態綜合以觀，應可推論係被告竊取系爭現金，殆無疑義。
  (五)又被告雖辯稱當時當時房間隔壁還有一位阿妹在休息，錢有
    可能係她偷的云云。證人丙○○則證稱：確實有「阿妹」這
    個人，她在隔壁作娼妓，但案發當時她在休息中，人根本不
    在等語（見審卷第79頁）。經查，(1)被告前係告訴人丙○○
    經常之客人乙節，業據證人丙○○於審理中證述無訛，且為
    被告所是認，故被告知悉告訴人工作場所之隔壁確有「阿妹
    」之人，核與常理無違，先予敘明。(2)其次，告訴人房間內
    ，於案發前既僅有被告及告訴人2 人在場，是以，無論隔壁
    「阿妹」有無在，第三人實無可能趁隙進入，並搜刮房間內
    藏放之現金而竊取之。(3)再者，證人丙○○既與「阿妹」2
    人均在同一平面之房屋內從事娼妓工作，衡情應不致彼此竊
    取他人之財物，蓋一方面彼此都知悉對方所賺取係「辛苦錢
    」，另一方面，如遭竊即可指向係對方所為，彼此當無行竊
    之動機。(4)準此，被告此部分之辯詞，要與經驗法則有違，
    ，尚難憑採。
  (六)至被告向本院聲請調查證據，請求至現場勘驗，欲證明丙○○之錢有沒有可能放在床墊下及遭竊云云（見審卷第87頁）
    。惟查，本院綜合理由欄一(二)之證據資料，認待證事實已臻
    明確，無再調查之必要，爰駁回其調查之聲請，附此敘明。
  (七)綜上，被告之辯解，或前後陳述不一，或與經驗法則有違，
    或與事實不符，而顯屬卸責之詞，均不足憑採。
四、論罪科刑的理由：
  (一)核被告甲○○所為，犯罪事實欄一之犯行，係犯刑法第339
    條第1 項之詐欺取財罪，及同法第339 條第3 項、第1 項之
    詐欺取財未遂罪；犯罪事實欄二之犯行，係犯刑法第320 條
    第1 項之普通竊盜罪；犯罪事實欄三之犯行，係犯刑法第33
    9 條第2 項之詐欺得利罪，及同法第339 條第1 項之詐欺取
    財罪。
  (二)被告就犯罪事實欄一及犯罪事實欄三(四)先後共5 次詐欺取財
    罪（含未遂）犯行，及就犯罪事實欄三先後多次之詐欺得利
    之犯行，均時間緊接，所犯為基本構成要件相同之罪名，顯
    係基於概括犯意而為，為連續犯，應依刑法第56條之規定，
    分別以情節較重之詐欺取財既遂罪及詐欺得利罪一罪論，並
    均加重其刑。
  (三)被告所犯上開連續詐欺取財罪、普通竊盜罪及連續詐欺得利
    罪三罪間，犯意個別，行為互殊，應予分論併罰。
  (四)量刑部分：
    爰審酌被告甲○○不思以正途賺取財富，冀圖不勞而獲，而
    詐騙、竊取他人財物，就犯罪事實欄一之犯行，被告已坦承
    犯行，惟詐得金額達20萬元，且尚未與被害人丙○○達成和
    解，而就犯罪事實欄二之犯行，其犯後否認犯行，並無坦承
    悔過之具體表現，並浪費有限之司法資源，及其犯罪之動機
    係為小孩買奶粉，而就犯罪事實欄三之犯行，被告已坦承不
    諱，且詐得之財物價值不高，且已與被害人丁○○、乙○○
    、賴融慶達成和解，並賠償渠等損失，此有苗栗縣苗栗市公
    所94年2 月5 日苗市民字第09400025 91 號函附卷可稽（見
    審卷第26頁），尚未造成被害人難以彌補之損害，併參酌被
    告生活狀況、品行、智識程度、犯罪之動機、目的、手段、
    所生危害，及公訴人向本院求刑等一切情狀，爰分別量處主
    文所示之刑，並定其應執行之刑，以資懲儆，並符罪刑相當
    原則。
五、適用之法律依據：
  (一)刑事訴訟法第條299第1項前段。
  (二)刑法第56條、第339 條第1 項、第2 項、第320 條第1 項、
    第51條第5款。
  (三)罰金罰鍰提高標準條例第1條前段。
本案經檢察官林文中到庭執行職務。
中　　華　　民　　國　　94　　年　　7 　　月　　19　　日
                  刑事第一庭  審判長法  官  周 淡 怡
                                    法  官  李 太 正
                                    法  官  顧 正 德
以上正本證明與原本無異
如不服本判決應於送達後10日內向本院提出上訴狀（應附繕本）
                                    書記官  廖 鳳 美
中　　華　　民　　國　　94　　年　　8 　　月　　5 　　日
附錄本判決論罪科刑法條全文
中華民國刑法第339條第1項、第2項
(普通詐欺罪)
意圖為自己或第三人不法之所有，以詐術使人將本人或第三人之
物交付者，處5 年以下有期徒刑、拘役或科或併科1 千元以下罰
金。
以前項方法得財產上不法之利益或使第三人得之者，亦同。
中華民國刑法第320條第1項
(普通竊盜罪)
意圖為自己或第三人不法之所有，而竊取他人之動產者，為竊盜
罪，處 5 年以下有期徒刑、拘役或 500 元以下罰金。
附表：
┌─┬────────────┬────────┬─────────────────────┐
│編│證據名稱                │卷內位置        │被告抗辯要旨《卷內位置》                  │
│  ├────────────┴────────┴─────────────────────┤
│號│本院對於證據能力之判斷                                                                │
╞═╪════════════╤════════╤═════════════════════╡
│1 │被告於警詢中之自白      │93年偵字第2811號│因警員施用詐術始自白，故無證據能力。《見本│
│  │                        │卷第18頁        │院卷45頁》                                │
│  ├────────────┴────────┴─────────────────────┤
│  │被告甲○○於本院準備程序時辯稱：當初在警局之所以會自白，係因當時警察有提出一卷錄影帶，│
│  │說裡面有犯罪的證據，當時伊是請他播放出來證明，他說他當警察已經好多年，但當時伊呆呆的，│
│  │就承認云云（見審卷第45頁），經查：                                                    │
│  │一、證人即本案訊問被告之員警邱泰坤於本院審理時證稱：伊詢問被告時，並未騙稱有監視錄影帶│
│  │    拍到其竊盜之行為，且案發當時，精神狀況良好，亦可自由活動、上洗手間，並提供水等語（│
│  │    見審卷第68至74頁），由此足見被告之自白，並非出於警員之詐欺而為之。                │
│  │二、再者，觀諸警詢筆錄，被告僅自白承認竊取一萬元之現金，警員尚詢問何以告訴人指稱其竊取│
│  │    之金額係1 萬2 千元等語，準此以觀，如警員以錄影帶等哄騙被告而使被告自白，應當與被害│
│  │    人陳述遭竊之金額一致，而不致有所落差，是以，由此顯見被告之自白，並非出於警員之詐欺│
│  │    ，應係基於其自由意志下所為之陳述，具有任意性，殆無疑義。                          │
│  │三、另被告於警詢中自白竊取之金額雖係1 萬元，而與竊取之1 萬2 千元事實不符，但參酌理由欄│
│  │    二(二)4.之說明，可知被告確有竊取系爭現金之基礎行為事實，附此敘明。                  │
│  │四、綜上，被告於警詢之自白，具有任意性，且在相關證據佐證下，除金額部分與事實不符而不得│
│  │    採為判決基礎外，其餘均與事實相符，應具有證據能力。                                │
└─┴───────────────────────────────────────────┘
